【裁判字號】    91,訴,2042
【裁判日期】    920923
【裁判案由】    毒品危害防制條例
【裁判全文】
臺灣板橋地方法院刑事判決                        九十一年度訴字第二四二號
    公  訴  人  臺灣板橋地方法院檢察署檢察官
    被      告  丙○○
    選任辯護人  金學坪
                蔡明和
右列被告因違反毒品危害防制條例案件，經檢察官提起公訴（九十一年度偵字第八八
四九號），本院判決如左：
    主  文
丙○○連續轉讓第二級毒品，處有期徒刑壹年。扣案第二級毒品ＭＤＭＡ藍色藥丸參
顆（驗餘淨重零點肆肆公克）沒收銷燬之。
被訴販賣第三級毒品部分無罪。
    事  實
一、丙○○明知毒品危害防制條例業經總統於民國八十七年五月二十日，以華總（一
    ）字第八七０００九九八六０號令修正公布，於同年五月二十二日生效，依該條
    例第二條第二項第二款附表第八十三項之規定，將（亞甲二氧基）苯乙基胺（Ｍ
    ＤＭＡ）列為第二級毒品，不得非法轉讓及持有。其自九十年五月間起至九十一
    年五月初止，多次在台北市西門町某舞廳外，向不詳真實姓名綽號「小武」（譯
    音）之成年男子，以每顆新台幣（下同）二百元代價購買第二級毒品ＭＤＭＡ（
    即搖頭丸），除供己施用外（所涉施用第二級毒品部分，尚未經裁定送觀察勒戒
    ），竟基於轉讓第二級毒品ＭＤＭＡ之概括犯意，於九十一年一月初起至五月初
    止，連續在台北縣三重市○○路○段一一九號二樓住處及台北縣市內某處，無償
    提供第二級毒品ＭＤＭＡ予友人乙○○，供其非法施用，前後共三次。嗣丙○○
    於九十一年五月十一日凌晨一時四十五分許，在台北縣三重市○○路○段一一九
    號前為警查獲，並扣得內含ＭＤＭＡ藥丸之包裝袋，旋依丙○○之供述並得其同
    意，於同日凌晨二時五分許，前往台北縣三重市○○路○段一一九號二樓住處進
    行搜索，合計扣得第二級毒品ＭＤＭＡ三顆（扣押筆錄載為「藍色藥丸」，扣案
    重量不詳，經取樣部分檢驗用罄，餘淨重０．四四公克），及第三級毒品Ｋ他命
    黃色藥丸十五顆（扣押筆錄誤認為ＭＤＭＡ，扣案重量不詳，經取樣部分檢驗用
    罄，餘淨重四．六八公克），第三級毒品Ｋ他命粉末一包（扣案重量五．二公克
    ，經取樣０．一三公克檢驗用罄，餘淨重五．０七公克）；及含Ｋ他命殘渣之空
    瓶八個；第四級第二十項管制藥品ＥＳＴＡＺＯＬＡＭ、第四十四項管制藥品Ｎ
    ＩＭＥＴＡＺＥＥＰＡＭ藍色藥丸六十四顆（扣押筆錄誤為紫色ＭＤＭＡ，扣案
    重量不詳，經取樣部分檢驗用罄，餘淨重二十．九六公克），上載綽號、聯絡電
    話、數字之小筆記簿一本。
二、案經台北縣政府警察局三重分局報請台灣板橋地方法院檢察署檢察官偵查起訴。
    理  由
壹、有罪部分：
一、訊據被告丙○○對右揭轉讓第二級毒品ＭＤＭＡ予乙○○施用之犯罪事實，於本
    院審理中坦承不諱，核與證人乙○○於本院調查時證述之情節大致相符。又扣案
    之「藍色藥丸三顆」，經台灣板橋地方法院檢察署檢察官送請法務部調查局鑑定
    ，其內確含有第二級毒品ＭＤＭＡ成分，有該局九十一年七月十日調科壹字第０
    九一００三九六八九０號檢驗通知書一紙可稽。雖公訴人以被告在警詢之自白及
    證人乙○○在警詢之供述，認被告係意圖營利以每顆三百元之代價販賣予乙○○
    ，所涉應為毒品危害防制條例第四條第二項之販賣第二級毒品罪。惟查，被告固
    於九十一年五月十一日上午二時五十七分、五時五十分在警詢時，及同日中午十
    二時六分在台灣板橋地方法院檢察署檢察官初訊時，供承販賣ＭＤＭＡ，但旋於
    同日下午三時三十分本院訊問時（九十一年度聲羈字第二四三號卷）予以否認，
    則其同一日中之供述，前後並不一致，嗣於本案偵審中均堅決否認販賣之事，則
    其自白已有瑕疵。而證人乙○○固於警詢中供稱向被告購買ＭＤＭＡ，然其於偵
    查時及本院審理中，均具結證稱：與被告係朋友關係，僅係於九十一年間共同出
    遊時，被告提供ＭＤＭＡ供其施用，並未給付費用等語，是本案並無證據可認被
    告有販賣ＭＤＭＡ予證人乙○○之犯行，但仍無礙其轉讓ＭＤＭＡ犯行之認定。
    又被告選任辯護人另辯稱：警方未持搜索票進行搜索，且本件係在被告離開查獲
    現場後再返回其住處，與搜索扣押筆錄上所載依據「附帶搜索」之要件不合，且
    被告已在警局拘束其自由中，並無湮滅證據之急迫性，亦不符「緊急搜索」之要
    件，故其搜索扣押程序有瑕疵，所扣得之第二級毒品ＭＤＭＡ不得作為本案證據
    云云。然本案係台北縣政府三重分局員警甲○○、戊○○二人在執行勤務中，發
    現被告在台北縣三重市○○路○段一一九號騎樓處公共場所，神色慌張將手上所
    持有ＭＤＭＡ包裝袋丟棄在路邊，經上前盤查，被告供承持有毒品ＭＤＭＡ後，
    為警帶回警局處理，業據證人甲○○、戊○○二人到庭證述綦詳，核與被告所供
    情節大致相符，此為「現行犯」之逮捕，殆無疑義。又被告在警詢中復告知警方
    其住處尚有ＭＤＭＡ及Ｋ他命，願主動交出，但不要驚動其家人，故在警員陪同
    下，返回其台北縣三重市○○路○段一一九號二樓住處，由被告自行入室取出剩
    餘扣案物品，此亦據被告供承在卷，是本案應屬刑事訴訟法第一百三十一條之一
    被告「同意搜索」，不須向本院聲請搜索票，此觀上開被告所述情節與卷附所簽
    具之「自願收搜索同意書」（附偵卷第十頁）甚明。而本案被告表示「同意搜索
    」時，其身體自由固在警局受拘束中，但員警對之並無詐欺或誤導之行為，且被
    告表示不願驚動其家人，同意受搜索，且係自行入室取出扣案物品，顯見其上開
    「同意」非受外力強制，此搜索程序自屬合法，所扣得之證據得為本案審判所用
    ，並無排除問題。至其搜索扣押筆錄上所載依據為「附帶搜索」，與刑事訴訟法
    第一百三十條之規定不合，而證人戊○○亦證稱：因不知該用何種依據，才在附
    帶搜索選項下打勾等語，此行政瑕疵應屬員警訓練問題，允宜改進，但不影響本
    案證據能力之判斷，附此敘明。本案事證明確，被告轉讓第二級毒品ＭＤＭＡ之
    犯行，洵堪認定。
二、核被告所為，係犯毒品危害防制條例第八條第二項轉讓第二級毒品罪。公訴人認
    被告係犯同條例第四條第二項之販賣第二級毒品罪，依前揭說明，尚有未洽，起
    訴法條應予變更。其轉讓第二級毒品ＭＤＭＡ前持有毒品ＭＤＭＡ之低度行為，
    應為轉讓之高度行為所吸收，不另論擬。被告所為數轉讓行為，時間緊接，犯罪
    構成要件相同，顯係出於概括之犯意為之，為連續犯，應依刑法第五十六條之規
    定以一罪論，並加重其刑。爰審酌被告犯罪之動機、目的、手段，其轉讓毒品Ｍ
    ＤＭＡ之次數，犯罪所生之危害，及犯罪後態度等一切情狀，量處如主文所示之
    刑，以資懲儆。
三、扣案之藍色藥丸三顆（扣案重量不詳，經取樣部分檢驗用罄，餘淨重０．四四公
    克），係第二級毒品ＭＤＭＡ，業如前述，應依毒品危害防制條例第十八條第一
    項前段沒收銷燬之；至取樣檢驗部分，業因檢驗用罄而滅失，爰不就此為沒收銷
    燬之諭知，附此敘明。
四、公訴意旨又謂：被告基於意圖營利之概括犯意，於九十年五月初向不詳真實姓名
    綽號「小武」之成年男子，以每顆二百元之代價買受第二級毒品ＭＤＭＡ後，自
    九十年十一月間起至九十一年三月止，以每顆三百元之價格，販賣予友人丁○○
    ，因認被告所為涉犯毒品危害防制條例第四條第二項之販賣第二級毒品罪。公訴
    人認被告涉犯右揭犯行，無非以其在警詢之自白及證人丁○○在警詢時及偵查中
    之供述，為其主要論據。惟查，被告固於九十一年五月十一日上午二時五十七分
    、五時五十分在警詢時，及同日中午十二時六分在台灣板橋地方法院檢察署檢察
    官初訊時，供承販賣ＭＤＭＡ，但旋於同日下午三時三十分本院訊問時予以否認
    ，則其同一日中之供述，前後並不一致，嗣於本案偵審中均堅決否認販賣之事，
    其自白已有前後不一致之瑕疵。而證人丁○○固於警詢中及偵查中供稱向被告購
    買ＭＤＭＡ施用，但其尿液經送檢驗，查無毒品反應，有台灣檢驗科技股份有限
    公司九十一年六月二十一日第ＣＺ000000000號濫用藥物尿液檢驗報告
    書（檢體編號一九五六四號）一紙在卷可稽，是並無證據可認證人丁○○有施用
    毒品之紀錄。而其於本院審理中，則具結證稱：伊並未向被告取得ＭＤＭＡ，在
    偵查中所述係虛偽不實之偽證，於本案中所證始為事實等語，其既坦承在偵查中
    具結後所為證詞係出於「偽證」，自以其在本院審理中所證為可採（證人丁○○
    於偵查中所涉偽證罪嫌，另行移送偵查）。此外，復查無其他積極證據，足資證
    明被告涉有販賣第二級毒品ＭＤＭＡ予丁○○之犯行，不能證明被告此部分犯罪
    ，本應為無罪之判決，惟公訴人認被告此部分犯行與前揭有罪科刑部分有裁判上
    一罪關係，爰不另為無罪之諭知。
貳、無罪部分：
一、公訴意旨另謂：被告基於意圖營利之概括犯意，於九十年五月初向不詳真實姓名
    綽號「小武」之成年男子，以每瓶六百五十元之代價買受第三級毒品Ｋ他命後，
    即自九十年十一月間起至九十一年三月止，以每瓶一千元之價格，在台北縣三重
    市○○街一四二號三樓、台北大橋下「法拉利理容院」，及台北縣三重市○○路
    附近之「中油加油站」等處，販賣第三級毒品Ｋ他命予不特定人。因認被告此部
    分行為，涉犯毒品危害防制條例第四條第三項之販賣第三級毒品罪。
二、公訴人認被告涉有右揭犯行，無非以其在警詢及偵查中之自白，並扣有第三級毒
    品Ｋ他命、購買者之行動電話號碼簿一本，為其主要論據。
三、按犯罪事實應依證據認定之，無證據不得認定其犯罪事實；又不能證明被告犯罪
    者，應諭知無罪之判決，刑事訴訟法第一百五十四條第二項、第三百零一條第一
    項，分別定有明文。次按事實之認定，應憑證據，如未能發現相當證據，或證據
    不足以證明，自不能以推測或擬制之方法，以為裁判基礎；又認定不利於被告之
    事實，須依積極證據，苟積極證據不足為不利於被告事實之認定時，即應為有利
    於被告之認定，更不必有何有利之證據，最高法院四十年台上字第八六號、三十
    年上字第八一六號著有判例可稽。訊據被告固坦承於右揭時地持有第三級毒品Ｋ
    他命為警查獲之事實不諱，但堅決否認被訴販賣第三級毒品之犯行，辯稱：伊所
    持有之第三級毒品均係供自己施用，並未販賣他人，筆記簿上之人名，係其牌友
    之資料，警詢中所言係遭刑求，並不實在等語。
四、經查：
    （一）毒品危害防制條例經總統於八十七年五月二十日，以華總（一）字第八
          七０００九九八六０號令修正公布，於同年五月二十二日生效，依該條例
          第二條第二項第三款之規定，將西可巴比妥、異戊巴比妥、納洛芬及相類
          製品列為第三級毒品；行政院並於九十一年一月二十三日以台九十一法字
          第０九一０００一六０五號公告，增加「毒品之分級及品項」表，將「Ｋ
          他命（ＫＴＴＡＭＩＮＥ）」增列為第三級毒品管理，並自公告日起生效
          。依該條例第四條至第八條之規定，雖不得販賣、轉讓、引誘他人施用Ｋ
          他命，但並未禁止「單純持有或施用」。又本件扣案「藍色藥丸七大包」
          合計六十四顆（即扣押筆錄所載紫色藥丸）、「黃色藥丸二包」合計十五
          顆及空瓶八個、粉末一包等物品，經台灣板橋地方法院檢察署檢察官送請
          法務部調查局鑑定，發現其中「藍色藥丸七大包」六十四顆（驗餘淨重二
          十．九六公克），內含第四級第二十項管制藥品ＥＳＴＡＺＯＬＡＭ成分
          ，及第四級第四十四項管制藥品ＮＩＭＥＴＡＺＥＰＡＭ成分；而「黃色
          藥丸二包」合計十五顆（驗餘淨重四．六八公克），則含第三級第十九項
          ＫＥＴＡＭＯＮＥ（即Ｋ他命）成分；另空罐八個內亦驗出Ｋ他命殘渣；
          粉末一包（扣案重量五．二公克，經取樣０．一三公克檢驗用罄，餘五．
          ０七公克），亦驗出第三級第十九項ＫＥＴＡＭＩＮＥ成分（即Ｋ他命）
          ；有該局九十一年七月十日調科壹字第０九一００三九六八九０號檢驗通
          知書一紙可稽，是上開扣案物品屬第三級毒品Ｋ他命者，僅黃色藥丸十五
          顆（驗餘淨重四．六八公克）、粉末一包（驗餘淨重五．０七公克）、含
          殘渣空瓶八個等物，數量甚少，能否供作買賣使用，已非無疑。
    （二）被告固於九十一年五月十一日上午二時五十七分、五時五十分警詢時，及
          同日中午十二時六分在台灣板橋地方法院檢察署檢察官初訊時，供承販賣
          Ｋ他命予不特定人，但旋於同日下午三時三十分本院訊問時（九十一年度
          聲羈字第二四三號卷）予以否認，則其同一日中之供述，前後並不一致，
          嗣於本案偵審中均堅決否認販賣之事，則其自白已有前後不一致之瑕疵。
          雖被告辯稱在警詢中遭受刑求，但經檢察官向台灣台北看守所調取其受羈
          押時之體檢資料，除記載其「於九十一年五月六日割包皮，每隔兩日換藥
          一次」外，並無其他傷勢，有該所九十一年六月十九日北所衛字第０九一
          ０００三０七四號號函暨所附「新收人犯內外傷記錄表」一紙附卷可按。
          況本案係被告自行告知警方家中尚有其他違禁物品，偕同警方前往住處取
          出，衡情警方應無再對之刑求取供之理，是其此部分「刑求」抗辯尚無可
          採，然本院仍應調查其他證據，不能單以該前後不一之自白，遽為有罪之
          論斷。
    （三）公訴人所指購買毒品聯絡用之「筆記簿」上，僅有綽號及電話號碼，其後
          並有部分數字，從客觀上，尚難判斷與毒品交易有關。被告固於警詢中供
          稱係交易毒品之聯絡紀錄，但旋於偵查中否認。而台灣板橋地方法院檢察
          署檢察官依其上所載電話指揮員警一一查證，其電話號碼之所有人或使用
          人林勝滿、柯連誠、王勇翔、林佳蓉、陳秀惠、劉興臺、蔡雅玲等人均證
          稱不認識被告。另證人己○○則於審理中則到庭證稱：00000000
          00號門號係伊使用，未曾向被告買過毒品，亦無施用毒品之紀錄；另證
          人陳永慶則到庭證稱：與被告係牌友之關係，雙方有輸贏之金錢往來，並
          未向被告購買毒品，亦無施用毒品之紀錄等語。依上開調查所得，並無證
          據可認該筆記簿係供被告聯絡販賣毒品所用。
    從而，公訴人以被告前後不一致之自白，數量甚少之Ｋ他命毒品，及內容簡略且
    與本案無涉之筆記簿，認被告涉有販賣第三級毒品Ｋ他命犯罪，所舉之證據尚有
    不足。此外，復查無其他積極證據，足資證明被告涉有任何販賣Ｋ他命之犯行，
    不能證明被告此部分犯罪，且單純持有、施用第三級毒品Ｋ他命，又非法律所處
    罰之行為，爰依首開法條規定及判例意旨，諭知被告被訴販賣第三級毒品部分無
    罪之判決。
據上論斷，應依刑事訴訟法第二百九十九條第一項前段、第三百條、第三百零一條第
一項，毒品危害防制條例第八條第二項、第十八條第一項前段，刑法第十一條前段、
第五十六條，判決如主文。
本案經檢察官陳伯厚到庭執行職務。
中      華      民      國    九十二    年      九      月    二十三    日
                                        臺灣板橋地方法院刑事第三庭
                                            法  官  鄭  水  銓
右正本證明與原本無異。
如不服本判決，應於判決送達後十日內，向本院提出上訴狀。
                                            書記官  謝  明  倫
中      華      民      國    九十二    年九      月    二十四    日
附錄本案論罪科刑法條全文：
毒品危害防制條例第八條
轉讓第一級毒品者，處一年以上七年以下有期徒刑，得併科新臺幣一百萬元以下罰金
。
轉讓第二級毒品者，處六月以上五年以下有期徒刑，得併科新臺幣七十萬元以下罰金
。
轉讓第三級毒品者，處三年以下有期徒刑，得併科新臺幣三十萬元以下罰金。
轉讓第四級毒品者，處一年以下有期徒刑，得併科新臺幣十萬元以下罰金。
前四項之未遂犯罰之。
轉讓毒品達一定數量者，加重其刑至二分之一，其標準由行政院定之。


司法院資訊處製作；財團法人民間司法改革基金會備份。
